Inventaris van het archief van de Hollandse Stoomboot Maatschappij, 1920-1971
Nationaal Archief, Den Haag
Hollandse Stoomboot Maatschappij
Hollandse Stoomboot Mij.
1920-1971
I26173
0.60 meter; 18 inventarisnummers.
Normale geschreven, getypte en gedrukte documenten, geen bijzondere handschriften.
Nationaal Archief, Den Haag
Hollandse Stoombootmaatschappij
De Hollandsche Stoomboot Maatschappij (opgericht in 1885) onderhield lijndiensten vanuit Amsterdam op Engeland en Schotland. Later is dit uitgebreid met lijndiensten op Ierland, Noord-Frankrijk de Faröereilanden en IJsland. Het archief bevat onder andere stukken betreffende conflicten over lading en averij aan schepen, dagboekaantekeningen van de directeur over de bedrijfsvoering en correspondentie over de vaart op Ierland.
Archiefvorming
Geschiedenis van de archiefvormer
De N.V. Hollandsche Stoomboot Maatschappij werd in 1885 opgericht door de Nederlandsche Stoomboot Maatschappij en de Hollandsche IJzeren Spoorweg Maatschappij. De maatschappij onderhield lijndiensten vanuit Amsterdam op Engeland en Schotland. Later is het werkterrein nog uitgebreid met Ierland, Noord-Frankrijk, de Faröer Eilanden en IJsland. De H.S.M. voer bij aanvang met nog drie andere Nederlandse rederijen sinds 1920 onder de naam Holland West-Afrika Lijn ook op de westkust van Afrika.
In 1959 werd de H.S.M. overgenomen door de Stoomvaart Maatschappij Nederland en bij de grote fusie, in 1970 werd de HSM een werkmaatschappij van de Nederlandse Scheepvaart Unie. Zware concurrentie en veranderingen in de scheepvaart zelf leidden tot de opheffing van het bedrijf in 1974.
Geschiedenis van het archiefbeheer
De verwerving van het archief
De rechtstitel is (nog) onbekend
08.03.02; 2.20
Aanwijzingen voor de gebruiker
Openbaarheidsbeperkingen
Volledig openbaar.
Materiële beperkingen
Aanvraaginstructie
Openbare archiefstukken kunnen online worden aangevraagd en gereserveerd. U kunt dit ook via de terminals in de studiezaal van het Nationaal Archief doen. Om te kunnen reserveren dient u de volgende stappen te volgen:
U maakt een profiel aan op www.gahetna.nl, en logt vervolgens in
Via de archiefinventaris (alleen de beschrijvingen met rode nummers) selecteert u het gewenste archiefstuk door op de knop 'Reserveren' te klikken
In het volgende scherm geeft u aan op welke dag u het archiefstuk wilt inzien
Indien u zich bevindt in de studiezaal en een tafelnummer heeft ontvangen kunt u dit nummer vermelden. Als u geen tafelnummer heeft kunt u tafelnummer 777 laten staan
Vervolgens bevestigt u uw reservering door deze te versturen.
Verwant materiaal
Beschikbaarheid van kopieën
Afgescheiden archiefmateriaal
Een gedeelte van het archief berust in het Stadsarchief van Amsterdam.
Beschrijving van de series en archiefbestanddelen
- Correspondentie over bedrijfsaangelegenheden., 1927-1929; 1
- Correspondentie over conflicten over lading en averij aan schepen., 1927-1930; 2
- Correspondentie met de Koninklijke Hollandsche Lloyd over de tonnagestelling en de voorlopige uitkeringen van de Holland West-Afrika Lijn., 1922-1930; 3
- Correspondentie over de vaart op Ierland., 1922-1923; 4
- Correspondentie over bedrijfsaangelegenheden., 1929-1931; 5
- Correspondentie over bedrijfsaangelegenheden., 1940; 6
- Correspondentie over verzekeringsaangelegenheden., 1940-1945; 7
- "Memoranda", houdende dagboekaantekeningen van W.A. Schreuder, directeur van de maatschappij, over de bedrijfsvoering., 1958-1968; 8
- Concept-notulen van vergaderingen van commissarissen., 1954-1961; 9
- Weekrapporten van de Dienst Adminstratie aan de directie., 1968; 10
- Financieel jaarverslag over 1960, met accountantsrapport., 1961; 11
- Stukken betreffende policy council meetings van de H.S.M. met de British Benelux Line over tariefstellingen., 1969-1971; 12
- Stukken betreffende een arbitrage over een vordering van de N.V. Rotterdamsche Scheepsbouw Maatschappij voor kosten van de bouw van het ms. IJsselstroom., 1920-1922; 13
- Stukken betreffende een eis van Henri Bordes & Cie in Frankrijk tot schadevergoeding aan lading op het s.s. Waalstroom., 1921-1931; 14
- Stukken betreffende diverse procedures., 1921-1924; 15
- Stukken betreffende een statutenwijziging., 1928-1929; 16
- Stukken betreffende een arbitrage over de kosten van door Stork Hengelo geleverde stoomketels ten behoeve van het s.s. Jaarstroom., 1927-1929; 17
- Stukken betreffende diverse procedures (Cl. 86-97)., 1927-1930; 18